【裁判字號】    89,易,4497
【裁判日期】    900914
【裁判案由】    侵占
【裁判全文】
臺灣板橋地方法院刑事判決                        八十九年度易字第四四九七號
    公  訴  人  臺灣板橋地方法院檢察署檢察官
    被      告  戊○○
右列被告因侵占案件，經檢察官提起公訴（八十九年度偵字第一九四五七號）及移送
併案審理（台灣士林地方法院檢察署九十年度偵字第二Ｏ五一號），爰判決如左：
    主  文
鍾燦鴻無罪。
    理  由
一、公訴意旨略以：被告戊○○原任職於台北市○○○路一五四之二號誠隆汽車股份
    有限公司（下稱誠隆公司）業務代表，為從事售車業務之人，竟意圖為自己不法
    所有，於民國（下同）八十七年十月間某日，在誠隆公司內，收受另一業務代表
    甲○○所交付客戶乙○○購車頭款新台幣（下同）七萬元後，加以侵占入己，因
    認被告涉犯刑法第三百三十六條第二項之業務侵占罪。
二、按犯罪事實應依證據認定之，無證據不得推定其犯罪事實。又不能證明被告犯罪
    者，應諭知無罪之判決，刑事訴訟法第一百五十四條、第三百零一條第一項前段
    分別定有明文。而認定不利於被告之事實，須依積極證據，苟積極證據不足為不
    利於被告事實之認定時，即應為有利於被告之認定，更不必有何有利之證據，最
    高法院著有三十年上字第八一六號判例參照。
三、被告鍾燦鴻堅詞否認有何侵占犯行，辯稱：甲○○根本沒有把錢交給我，他開庭
    前來找我，要我到法庭上作偽證，他要我跟法官說這七萬元我拿去裝配件，然後
    他會去跟公司處理，這樣我們兩人都不會有事等語。公訴人雖於起訴書中論述本
    案經被告自白，核與告訴代理人費立杰、證人甲○○、乙○○等人所述相符，惟
    告訴代理人自始即係對甲○○提出業務侵占罪之告訴，證人乙○○亦均證述其係
    將車款交給甲○○，其等所述，尚不足對被告鍾燦鴻為不利之認定，亦難謂有何
    相符之處，公訴人未曾訊問甲○○、鍾燦鴻等人，其起訴所憑之證據，應僅有甲○○於台灣台北地方法院八十八年度易字第一七九Ｏ號案件審理之供述及鍾燦鴻
    於該案件中所為之自白而已。經查：
  (一)本案之緣由係甲○○於台灣台北地方法院八十八年度易字第一七九Ｏ號業務侵占
    案件審理期間，辯稱：我將客戶乙○○交付之車款七萬元，託由鍾燦鴻交回誠隆
    公司云云，並經鍾燦鴻到庭作證承認該部分款項其用以購買汽車配件後，私自變
    賣得款花用，因而判決甲○○無罪，並告發鍾燦鴻之侵占行為，經檢察官偵查起
    訴；又誠隆公司之登記營業址雖在台北市○○○路，然被告所任職之地點係在臺
    北市○○路二六五號，是公訴人認被告侵占款項之地點在台北市○○○路，應有
    誤會，合先敘明。
  (二)經調閱前開卷宗內之歷次訊問筆錄可知：證人乙○○於八十八年七月十九日結
    證稱：我於八十七年向甲○○訂一部車，我交給他七萬元，拖了兩個多月，還沒
    看到車子，我表示不買了，之後他就不見了等語；甲○○於八十八年七月三十
    一日經通緝到案，於八十八年八月三十日辯稱：乙○○交給我七萬元車款，我順
    手拿給鍾燦鴻帶回公司，我有打電話告訴丁○○，楊經理並要我告訴課長，我也
    有打電話給簡課長，他們二人應該都知道，因為那時公司催乙○○的車款，我就
    跟課長還是經理說，那個鍾燦鴻會付云云；並於八十八年十月一日辯稱：乙○○
    的七萬元是我和鍾燦鴻一起去收的，乙○○應該有看到我把錢交給鍾燦鴻云云；
    於八十八年十二月二十七日辯稱：因為鍾燦鴻欠我十二萬，再加上乙○○的七萬
    元，應該是十九萬多，他只開十六萬多的支票交給我，由我交給丁○○，是因為
    當時我欠公司只有欠那麼多云云。然查：證人丁○○於八十八年八月三十日結
    證稱：甲○○並沒有打電話給我，說他有託鍾燦鴻帶七萬元回公司；並於八十八
    年十一月二十二日結證稱：甲○○要離職時，欠公司十六萬多，所以我要他開票
    ，他給我一張票，退票後才知道是鍾燦鴻的票等語；證人簡國城於八十八年十
    二月二十七日結證稱：甲○○沒有告訴過我，他把錢交給鍾燦鴻等語，是證人丁○○、簡國城均明白表示，甲○○並未向其等表示，七萬元已交給鍾燦鴻乙節，
    甲○○就「打電話向丁○○及簡國城表示，已將乙○○之七萬元車款交由鍾燦鴻
    帶回公司」乙節，即難採信。
  (三)再查：就甲○○所述：「乙○○有看到我將七萬元交給鍾燦鴻」乙節，陳偉敏於
    八十九年四月二十四日結證稱：乙○○是我們公司股東，我有看到甲○○跟乙○○收兩次錢，一次收訂金五萬元，是甲○○與簡課長一起來的，一次收七萬元，
    是甲○○和他女朋友一起來，沒有看到鍾燦鴻，因為甲○○和鍾燦鴻常常來我的
    海產店喝酒，我跟他們很熟；乙○○於八十九年五月十二日結證稱：我第一次交
    五萬元給簡課長，當時簡課長、甲○○、楊經理一起來，第二次我交七萬元給甲○○，印象中只有被告一個人來，我交錢給被告，沒看到鍾燦鴻等語。證人乙○○並到庭結證稱：我和陳偉敏都是跟甲○○買車，與被告鍾燦鴻一點關係也沒有
    ，我是在大業路海產店交付七萬元給甲○○，只有他一個人來，後來鍾燦鴻才到
    我們店裡消費，我不知道甲○○有沒有將錢交給鍾燦鴻，我跟鍾燦鴻根本不熟，
    也沒有與他接洽過業務等語（見本院九十年七月二十三日訊問筆錄），是乙○○
    及陳偉敏均證稱交付七萬元車款時，鍾燦鴻根本不在場，足認甲○○所述，係與
    鍾燦鴻一起去收款，並當場將錢交給鍾燦鴻帶回公司云云，亦係不實。又按乙○○交付七萬元之地點在臺北市○○路五二五號美廉坊海產店，而被告及甲○○任
    職之公司在大業路二六五號，相距不遠，且甲○○於八十七年十月十五日向乙○○收錢，嗣於一個月後之八十七年十一月十五日始離職，此有誠隆公司提出之甲○○離職證明書、收據各一紙在卷可憑，甲○○既仍在誠隆公司上班，衡情並無
    不能親自將款項帶回公司之理，且業務員對於自己經手之款項理應相當慎重，若
    甲○○確實於收款當日即託由同事鍾燦鴻帶回公司，豈有不立刻告知經理、課長
    ，以明責任之理？
  (四)復查：鍾燦鴻於該侵占案件審理中共到庭證述三次：八十八年十二月二十七日
    結證稱：離職前甲○○有帶我到一家海產店收錢，但沒有收到錢，他曾經將收到
    的車款七萬元交給我，是我跟他一起去收的，但車主是姓「王」，名字我不記得
    了，這七萬元是依照丁○○指示，回補甲○○先前挪用的車款，也有部分是裝車
    子配件云云；於八十九年六月二日結證稱：被告沒有親自拿七萬元給我，他有
    跟我提他跟海產店老闆之一，綽號王哥的人，收了七萬元（沉思˙˙˙）現在我
    仔細回想，被告有把王哥交給他的七萬元交給我拿回公司，我拿回去交給楊經理
    云云；八十九年六月九日經甲○○與鍾燦鴻對質，鍾燦鴻結證稱：甲○○叫我
    用這七萬元裝配件在乙○○的車上，我裝了皮椅、輪框等等（甲○○答：我把乙○○的七萬元交給鍾燦鴻時說看你是要把七萬元拿回公司，拿到外面買配件裝在
    車上都可以），鍾燦鴻即改口稱：被告是跟我講把七萬元交回公司或買配件都可
    以沒錯，是我決定不交回公司，我拿去買配件裝在車上˙˙˙我有買配件，但有
    無裝在車上要問被告˙˙˙（甲○○答：我沒有拿到配件），鍾燦鴻改口稱：我
    在配件商那裡就把東西交給被告了˙˙˙有些配件我裝在另外的客戶車上，其他
    配件交給被告（甲○○答：我沒有拿到。）鍾燦鴻即稱：我放在他的座位上，他
    雖離職但座位還在˙˙˙我後來把剩餘的配件賣掉了等語，是足認鍾燦鴻首先證
    述到海產店沒有收到錢，嗣後改口說有收到七萬元，已交給丁○○經理，再改口
    稱是買配件，部分裝在客戶車上，交給甲○○，最後改口稱剩餘配件是自己轉賣
    侵占的，其四度改口，且均係由甲○○補充後，隨即順著甲○○的供述回答，是
    被告鍾燦鴻辯稱係甲○○要求其幫忙，到法庭上作偽證乙節，應非無稽。
  (六)又證人丙○○到庭結證稱：甲○○一開始有承認他拿走全部的錢，墊在其他車子
    的車款上，後來甲○○才改口說其中的七萬元交給鍾燦鴻，甲○○是八十七年十
    月十五日向乙○○收錢，十一月間離職，在案發後才說他把錢交給被告等語（見
    本院九十年五月二十五日訊問筆錄），並提出甲○○之離職證明書、甲○○立據
    表示收到乙○○七萬元車款之收據及乙○○之認諾書各一紙附卷；另證人張榮仁
    到庭結證稱：被告曾在我的機車行任職，有一次有跟我提到他朋友要他去作證，
    說錢擺在被告那邊，事後會把錢補回公司，他朋友來找他通常是在店外聊，我不
    會聽到，至於來找他的是不是甲○○，我要看到人才知道，我只知道鍾燦鴻有跟
    我請過事假等語（見審理筆錄），綜上足認乙○○確實將七萬元車款交給甲○○
    ，且除甲○○之陳述外，並無證據證明該七萬元業已交付給被告鍾燦鴻，甲○○
    於其業務侵占罪案件審理中，辯稱前詞，應係為推卸罪責予鍾燦鴻，是被告所稱
    甲○○於開庭前，曾至機車行找伊，並要求其作偽證乙節，應堪認定，又甲○○
    經本院多次傳拘均不到庭，顯有逃匿之事實，無從追查，綜上，本院認公訴人所
    舉之證據，並不足對被告為不利之認定，本院復查無其他積極證據足資認定被告
    犯業務侵占罪，應為無罪之諭知，台灣士林地方法院檢察署就同一事實移送併案
    ，已一併審理，附此敘明。
三、至被告鍾燦鴻所涉偽證犯嫌，應由公訴人另行偵查。
據上論斷，應依刑事訴訟法第三百零一條第一項，判決如主文。
中      華      民      國    九十      年      九      月     十四     日
                                          法  官    蕭  一  弘
右正本證明與原本無異。
如不服本判決，應於判決送達後十日內，向本院提出上訴狀。
                                          書記官    郭  玉  芬
中      華      民      國    九十      年      九      月      二十    日


司法院資訊處製作；財團法人民間司法改革基金會備份。
